臺灣高雄地方法院刑事判決　　　　　　　 95年度訴字第737號
公　訴　人　臺灣高雄地方法院檢察署檢察官
被　　　告　丁○○
　　　　　　　　　　（在臺灣高雄第二監獄受刑中）
指定辯護人　洪世崇律師
上列被告因強盜等案件，經檢察官提起公訴（94年度偵字第2905
2 號），本院判決如下：
    主  文
丁○○連續意圖為自己不法之所有，攜帶兇器，以脅迫至使不能
抗拒，而取他人之物，累犯，處有期徒刑玖年；又連續意圖為自
己不法之所有，以恐嚇使人將本人之物交付，累犯，處有期徒刑
壹年。應執行有期徒刑玖年陸月。
    事  實
一、丁○○前於91年間因違反毒品危害防制條例案件，經本院以
    91年度易字第4168號判處有期徒刑8 月確定，並於93年10月
    11日執行完畢出監。
二、因丁○○常前往高雄市○○區○○路532 號「巨蛋超商」店
    內打玩賭博性電子遊戲機台，輸錢甚多，心有不甘，竟基於
    意圖為自己不法之所有之概括犯意，於94年11月20日18時許
    ，攜帶客觀上足以對人之生命、身體安全造成危害，可供兇
    器使用之不詳槍枝1 枝（未扣案，且無證據證明具有殺傷力
    ），插在腰際持至「巨蛋超商」，對店員甲○○聲稱是地頭
    蛇，要求其撥打電話給老闆；甲○○依丁○○指示打電話通
    知「巨蛋超商」負責人庚○○到現場後，丁○○便將庚○○
    招呼至店內冰箱處，向庚○○要求資助其賭資，並對庚○○
    脅迫稱「我是地頭蛇，現在身上不方便」，同時以將上開槍
    枝自腰際亮出向庚○○展示之脅迫方式，至使庚○○心生畏
    懼而無法抗拒，遂依丁○○要求，指示甲○○從店內收銀台
    拿取新台幣（下同）5,000 元交付予丁○○，丁○○得手後
    隨即離去。又於94年12月19日5 時許，承上開意圖為自己不
    法所有之犯意，攜帶上開客觀上足以對人之生命、身體安全
    造成危害，可供兇器使用之不詳槍枝1 枝（未扣案，且無證
    據證明具有殺傷力），持至「巨蛋超商」，先向店員戊○○
    表示其打玩之電子遊戲機台被佔台為由，將載明金額之紙條
    遞予戊○○，要求戊○○應賠償打玩電玩費用，並將戊○○
    叫出店外附近公園內，從右腰際拿出1 把黑色不詳槍枝，抽
    出彈匣並推出子彈，向戊○○稱「你看這東西會不會死人？
    」等語，以此脅迫方式至使戊○○心生畏懼而無法抗拒，2
    人同行走回上址「巨蛋超商」店內後，從店內櫃檯抽屜取出
    7,000 元交付給丁○○，丁○○得手後離去現場。詎丁○○
    並未就此罷休，基於意圖為自己不法所有之概括犯意，於同
    日7 時5 分許，又回上址向戊○○表示所交付之錢不夠，戊○○因之前已見丁○○持槍，唯恐拒絕丁○○對己不利，而
    心生畏懼，又從店內櫃檯抽屜拿取5,000 元交付丁○○，丁○○得手後離去現場。
三、丁○○又因不滿在「巨蛋超商」內打玩電子遊戲機台屢屢輸
    錢，基於意圖為自己不法之所有之概括犯意，連續為下列恐
    嚇取財行為：
  (一)於94年12月初某日15時許，前往上址「巨蛋超商」，向店內
    就店員甲○○表示在「巨蛋超商」內打玩電玩輸了不少錢，
    並露出手上刺青，以此恫嚇之方式，要甲○○給錢翻本，甲○○遂打電話向庚○○告知手上有刺青之男子要來拿錢，庚○○因怕丁○○鬧事，而心生畏懼，遂令甲○○欺騙丁○○
    當時店內只有3000元，並交付之，丁○○得手後隨即離去。
  (二)於94年12月20日7 時30分許，再度前往上址「巨蛋超商」，
    向店員己○○表示其打玩之店內電子遊戲機台曾遭人打玩，
    以致其無法贏錢，以此示意己○○應補錢供其翻本，己○○
    因無法處理遂撥打電話給庚○○，庚○○得知後，因心生畏
    懼而不堪其擾，遂報警處理；嗣同日10時30分許，警方派遣
    2 位便衣員警陪同庚○○前往上址「巨蛋超商」，為警當場
    逮獲，致未得逞。
四、案經高雄市政府警察局楠梓分局報請臺灣高雄地方法院檢察
    署檢察官偵查起訴。
    理  由
壹、程序方面
一、證人戊○○、庚○○、甲○○於警詢中之陳述無證據能力。
  (一)按被告以外之人，於審判外之言詞或書面陳述，除法律有規
    定者外，不得作為證據；又被告以外之人（包括證人、鑑定
    人、告訴人、被害人及共同被告等）於檢察事務官、司法警
    察官或司法警察調查中所為之陳述，與審判中不符時，其先
    前之陳述具有較可信之特別情況，且為證明犯罪事實存否所
    必要者，得為證據，刑事訴訟法第159 條第1 項、第159 條
    之2 分別定有明文。是被告以外之人於司法警察（官）調查
    中所為之陳述，依刑事訴訟法第159 條第1 項規定，係屬傳
    聞證據，原則上無證據能力，惟如該陳述與審判中不符時，
    其先前之陳述具有較可信之特別情況，且為證明犯罪事實存
    否所必要者，依同法第159 條之2 規定（即刑事訴訟法第15
    9 條第1 項所指之「除法律有規定者外」），始例外認為有
    證據能力；如該陳述與審判中相符時，因該陳述並不符合刑
    事訴訟法第159 條之2 有關傳聞例外之規定，故不得作為認
    定本案犯罪事實有無之證據，此時，當以其於審判中之陳述
    作為證據。另所謂「前後陳述不符」之要件，應就前後階段
    之陳述進行整體判斷，以決定其間是否具有實質性差異，惟
    無須針對全部陳述作比較，陳述之一部分有不符，亦屬之，
    合先敘明。
  (二)關於證人戊○○、庚○○、甲○○於警詢中之陳述部分，因
    屬審判外之陳述，為傳聞證據，惟其陳述整體而言，核與渠
    等於本院審判中之陳述相符，是渠等於警詢中之陳述並不符
    合刑事訴訟法第159 條之2 有關傳聞例外之規定，不得作為
    認定本案犯罪事實有無之證據，並無證據能力，此時，當以
    證人戊○○、庚○○、甲○○於審判中之證述作為證據。
二、證人丙○○於警詢中之陳述有證據能力
  (一)按被告以外之人（包括證人、鑑定人、告訴人、被害人及共
    同被告等）於檢察事務官、司法警察官或司法警察調查中所
    為之陳述，與審判中不符時，其先前之陳述具有較可信之特
    別情況，且為證明犯罪事實存否所必要者，得為證據，刑事
    訴訟法第159 條之2 定有明文。是被告以外之人於司法警察
    （官）調查中所為之陳述，依刑事訴訟法第159 條第1 項規
    定，係屬傳聞證據，原則上無證據能力，惟如該陳述與審判
    中不符時，其先前之陳述具有較可信之特別情況，且為證明
    犯罪事實存否所必要者，依同法第159 條之2 規定（即刑事
    訴訟法第15 9條第1 項所指之「除法律有規定者外」），始
    例外認為有證據能力。
  (二)證人丙○○於警詢中證稱：我去購物結帳時在櫃臺看見丁○○從腰際拿出1 把槍，看了一下又放回腰際（警一卷第8 頁
    ），惟於本院審理時證稱：我進去拿飲料時，看到被告與庚○○在那邊，被告掀起衣服，露出插在腰際的槍（本院卷第
    272 頁至第276 頁），然觀諸證人丙○○於警詢中陳述條理
    清晰，並無答非所問情事，且證人丙○○亦未陳稱有何違法
    取證情形，而證人丙○○於警詢陳述時，距離案發較近，記
    憶較為清晰，堪認證人丙○○於警詢中所為之供述，顯係出
    於自由意志，應具有任意性甚明。證人丙○○於警詢中之陳
    述與審判中所言不符，其於警詢中之陳述既具有較可信之特
    別情況，已如前述，且為證明犯罪事實所必要，有證據能力
    。
三、證人庚○○、丙○○、甲○○、戊○○、己○○於偵查中之
    證述有證據能力。
  (一)被告以外之人於偵查中向檢察官所為之陳述，除顯有不可信
    之情況者外，得為證據，刑事訴訟法第159 之1 第2 項定有
    明文。偵查中對被告以外之人所為之偵查筆錄，或被告以外
    之人向檢察官所提之書面陳述，性質上均屬傳聞證據。惟現
    階段刑事訴訟法規定檢察官代表國家偵查犯罪、實施公訴，
    依法其有訊問被告、證人及鑑定人之權，證人、鑑定人且須
    具結，而實務運作時，檢察官偵查中向被告以外之人所取得
    之陳述，原則上均能遵守法律規定，不致違法取供，其可信
    度極高。
  (二)本件證人庚○○、丙○○、甲○○、戊○○、己○○於偵查
    中基於證人地位在檢察官前所為之證述經合法具結，且檢察
    官在偵查時並無不法取供之情形，無顯不可信之情況，依上
    說明，其於偵查中之證言自具有證據能力。
貳、實體方面
一、訊據被告丁○○對於曾於94年11月20日、同年12月初、同年
    月19日、同年月20日至「巨蛋超商」向庚○○等人索取錢財
    等情不諱，惟矢口否認有何持槍強盜及恐嚇取財犯行，辯稱
    ：是因為我在「巨蛋超商」內之電子遊戲機台賭博賭輸太多
    我找庚○○，庚○○才會補我錢，而後來我打玩的機台我要
    求戊○○不要讓別人打玩，我不在時卻被佔台，戊○○自知
    理虧才補我錢，本件只是賭博的補資糾紛，如果是強盜，庚○○大可在第一次發生時就報警處理。況且在我家並沒有搜
    到槍枝，也沒有錄影帶可以證明我有持槍強盜行為云云。
二、經查：
  (一)被告曾於94年11月20日前某日起至同年12月20日止，在上開
    「巨蛋超商」擺設之賭博性電子遊戲機台打玩並輸錢甚多一
    情，此經被告於警詢、偵查及本院審理時供述明確，核與證
    人戊○○於本院審理時證稱：有在店內看過被告庭呈手繪之
    賭博電玩（本院卷第173 頁），也有看過換硬幣的塑膠盒（
    偵一卷第103 頁）等語相符（本院卷第158 頁）。證人戊○○於本院審理時其後雖稱「巨蛋超商」在本案發生前有擺設
    賭博性電玩（本院卷第160 頁），證人甲○○於本院審理時
    證稱：我於94年10月起任職，94年11月之前有擺設電子遊戲
    機台，之後除了門口的娃娃機外，店內沒有其他的電子遊戲
    機，也沒有擺設賭博性電子遊戲機（本院卷第136 頁、第
    137 頁、第146 頁），證人庚○○於本院審理時證稱：本案
    發生前1 個月，超商有被查獲擺設賭博性電玩，被告沒有到
    店內打玩電子遊戲機台（本院卷第171 頁），證人己○○於
    本院審理時證稱：我從94年9 月底或10月初任職，任職期間
    店內沒有擺設遊戲機台（本院卷第264 頁、第265 頁）等語
    在卷，而與被告所言其於上開期間至「巨蛋超商」打玩賭博
    電玩一情不符，本件證人庚○○、甲○○、戊○○、己○○
    雖否認「巨蛋超商」內擺設賭博性電子遊戲機台供顧客賭博
    ，惟擺設賭博性電子遊戲機台為警方查緝並為法所不容許之
    事，證人庚○○等人通常不會承認經營賭博性電玩情事，在
    判斷本件糾紛是否起因被告至證人庚○○經營之超商內打玩
    賭博性電子遊戲機台，自難僅憑被告或店家及證人庚○○等
    人一方之陳述而遽以為斷，應自被告與證人庚○○等人上開
    互動以觀。衡情被告如未打玩過上開電子遊戲機台並向店員
    兌換打玩電子遊戲機台之硬幣，以電子遊戲機台之種類甚多
    ，被告何以能夠正確繪出店內所擺放之機台種類及兌換硬幣
    盒？再者，94年12月19日被告至「巨蛋超商」內質問證人戊○○其之前打玩後保留之機台被1 名流浪漢打玩過，並寫1
    張紙條載明所輸的金額交予戊○○一情，此經被告供述在卷
    ，且經證人戊○○於本院審理時證述屬實，巨蛋超商內如無
    擺設電子遊戲機台，被告亦未至其內打玩，何以要求保留該
    機台不可讓別人打玩，並同時將其所輸之金額寫在紙條上向
    戊○○出示？況且被告於94年11月20日、同年12月初、同年
    12月20日至「巨蛋超商」時，均要求店員甲○○、己○○撥
    打電話找負責人庚○○，此經證人甲○○、己○○、庚○○
    證述屬實，且戊○○亦於紙條上寫明自己及庚○○之行動電
    話號碼交給被告，亦經證人戊○○證述明確，並有紙條1 張
    附卷可佐（偵一卷第57頁），衡情被告如僅因需錢孔急而行
    險強盜、恐嚇取財，直接向店內店員要求交出財物即可，何
    需要求店員聯絡負責人並索討負責人之電話？顯見被告因至
    「巨蛋超商」內打玩賭博性電子遊戲機輸錢甚多，要求店員
    及負責人給錢翻本確屬實情，先予敘明。
  (二)被告丁○○於94年11月20日持不詳槍枝1 枝至「巨蛋超商」
    ，自稱是地頭蛇要店員甲○○打電話給老闆庚○○，庚○○
    到現場後，丁○○就將庚○○招呼至店內冰箱處，對庚○○
    稱「是地頭蛇，現在身上不方便」等語，並亮出上開槍枝，
    庚○○便指示甲○○自收銀台取出現金5,000 元交予丁○○
    等情，業經證人庚○○於偵查中及本院審理時證稱：被告把
    我叫到冰箱附近去，他說他是地頭蛇，手頭緊，並把槍掏出
    來，我看到他掏槍，就叫店員拿5,000 元給他（偵一卷第31
    頁），被告將槍拿出來說他是地頭蛇，並說他要索費，我就
    請店員從櫃臺拿錢出來（本院卷第164 頁），而被告掏槍脅
    迫庚○○之經過，核與證人丙○○於警詢中證稱：我去購物
    結帳時在櫃臺看見丁○○從腰際拿出1 把槍，看了一下又放
    回腰際（警一卷第8 頁），我進到店裡後面冰箱要拿飲料，
    看見庚○○及被告在那裡，被告從腰際取出1 把手槍，亮一
    下又放回去（偵一卷第31頁）等語大致相符，而證人庚○○
    是經由甲○○通知前往店內，與被告交談後指示甲○○自櫃
    臺取出5,000 元交予庚○○交由被告一情，亦經證人甲○○
    於本院審理時證稱：被告進來店內後語氣怪怪的，說他是地
    頭蛇，叫我打電話給老闆庚○○，老闆進來店內與被告交談
    後，叫我將錢交給老闆拿給被告等語明確（本院卷第136 頁
    ）。證人丙○○對於在何處看到被告取出手槍，於警詢及偵
    查中所言並不一致，然對於其見到被告向庚○○展示手槍一
    情則一，應認其上開證述之瑕疵並不影響其證言之證明力。
    本件被告係因賭博輸錢心有不甘而向庚○○索討賭資，此自
    倘若被告僅係單純為強盜取財，店內之營業所得均由店員甲○○保管，其大可向店員甲○○施以恐嚇或暴力，甲○○理
    當於庚○○到達之前，便因害怕被告之強暴、脅迫而交付收
    銀機內之財物，無須等待庚○○到達，始依庚○○之指示交
    付財物即知，足見被告係認其因賭博糾紛而為與庚○○交談
    ，方要求甲○○電請庚○○至店內交涉。然賭場輸贏係屬常
    情，輸者財物均歸贏者，縱使被告對於賭輸一事心有不甘，
    亦無要求贏者將錢還給輸者之理，顯見被告主觀上係意圖為
    自己不法之所有而持槍脅迫庚○○交出財物至明。
  (三)又被告於94年12月19日持黑色不詳槍枝1 枝及子彈1 顆至「
    巨蛋超商」，因不滿店員戊○○任由流浪漢打玩其先前打玩
    之機台，在紙條上寫上賭輸之金額向戊○○出示，並將戊○○叫出店外，向戊○○展示上開槍枝及子彈，且對戊○○稱
    你看這東西會不會死人，如不給錢就要讓你好看等語，戊○○遂拿7,000 元予被告，被告得手離去後又返回店內向戊○○表示不夠，戊○○仍因畏懼而交付5,000 元等情，此經證
    人戊○○於偵查中及本院審理時證述明確（偵一卷第32頁、
    第33頁、第112 頁、第113 頁、本院卷第148 頁至第162 頁
    ），且被告於當日6 時14分至同日7 時15分間，先後多次進
    出「巨蛋超商」，有監視器光碟之勘驗筆錄1 份在卷可憑。
    被告雖辯稱：94年12月19日當天1 、2 點輸掉9,000 多元，
    然後我就寄台回去睡覺、找朋友，我回來後看到台子已經被
    別人動過，是超商詐賭，巨蛋超商理虧，他們就補給我
    5,000 元云云，然而自被告供述觀之，並無法證明超商詐賭
    ，縱使被告對於其因賭博輸錢而被佔台一事不滿，惟被告既
    已打玩電子遊戲機台欲離去時，即應就其賭博財物為輸贏之
    了結，自無要求店家保留機台不讓其他客人打玩之理，縱使
    證人戊○○為掩飾「巨蛋超商」經營賭博性電子遊戲機台而
    對被告在店內打玩遊戲機台輸錢一情不敢吐實，然被告打玩
    該電子遊戲機台既已輸錢即應因離去而認賠，豈能以該機台
    被他人佔台打玩為由而要求店家賠償。足見被告因先前打玩
    電子遊戲機台後，因不甘輸錢虧損而要求戊○○先保留機台
    勿讓別人打玩，欲回來繼續打玩翻本，豈知其回來後發現機
    台在這段期間內已被流浪漢打玩，其上積分已經改變，被告
    遂以該次打玩機台輸錢係該流浪漢介入，因而持槍脅迫戊○○將該次賭資返還被告，至使戊○○不能抗拒而交付7,000
    元後，猶不滿足，而返回店內向戊○○索討金錢，縱使被告
    此次並未對戊○○為恫嚇言語或舉動，惟戊○○因前已見被
    告持有疑似手槍1 枝，戊○○因畏懼被告持有手槍可能對己
    不利，而使戊○○心生畏懼，遂交付5,000 元等情堪以認定
    。被告之主觀上係意圖為自己不法所有而向戊○○強盜及恐
    嚇取財，而非要解決其與被害人之間可能之賭博糾紛至為明
    確。
  (四)又被告於94年12月初某日至「巨蛋超商」要求甲○○打電話
    予庚○○，庚○○知是被告前來要錢，因心生畏懼，遂令甲○○取出3,000 元交付被告，惟被告於同年月20日再次至「
    巨蛋超商」要求己○○撥打電話予庚○○時，因不堪其擾，
    遂報警處理，業經證人甲○○、己○○及庚○○於偵查中及
    本院審理時證述明確，參以被告於警詢中坦承確有打電話給
    庚○○後，向店員拿取2,000 元一事（警一卷第3 頁），衡
    諸常情，縱使就賭客而言，賭博性電玩之賠率甚低，然店家
    亦通常不會承認詐賭情事，或輕易為他人當場查獲其詐賭手
    法，如被告未施以恐嚇干擾店家營業，庚○○豈有因被告抱
    怨其賺取被告之賭資甚多，即甘願償還賭資之理。被告此2
    件行為在客觀上雖無施以足使人喪失抗拒能力之強暴、脅迫
    手段，惟被告先前持槍到店內向庚○○強盜之行為，已使庚○○本於主觀知覺，見來者不善，其後被告復至店索討財物
    ，庚○○內心產生恐被告傷及店員及店內財物安全之畏懼之
    情境下，而同意交付財物，至為灼然。至於94年12月20日被
    告至「巨蛋超商」內為警查獲當日扣案之5,000 元，固據證
    人庚○○於本院審理時證稱：是我交給被告時，警察衝進來
    ，從被告身上搜到等語（本院卷第168 頁），惟該筆5,000
    元係庚○○在派出所時，從自己身上拿出來，說要交給被告
    一情，亦經製作筆錄之警員辛○○於本院審理時證述明確，
    核與證人庚○○於警詢中陳述：我準備拿錢給被告時，警察
    就逮捕被告等語相符（警一卷第3 頁背面），是該筆5,000
    元並非被告收受後自被告身上搜出，該次恐嚇取財犯行僅屬
    未遂。
  (五)綜上所述，被告縱使打玩「巨蛋超商」內擺設賭博性電子遊
    戲機輸錢不貲，店家並無義務償還被告賭資，被告認為上開
    行為並非強盜及恐嚇取財，僅係被告藉詞賭博糾紛將自己行
    為合理化。被告於94年11月20日、94年12月初、同年月19日
    均多次至「巨蛋超商」內強盜、恐嚇取財，且第1 次係持槍
    至店內強盜，已足以使人心生畏懼，一般被害人面對此景，
    應已儘速報警處警，以速將被告繩之以法，然被害人竟未報
    警，其後並任由被告多次恐嚇、強盜而交付財物，顯係證人
    庚○○、甲○○、戊○○明知店內經營賭博性電子遊戲機，
    為免報警對己反而不利，寧願任被告強索財物之心態相關，
    而非被告所稱庚○○僅係為處理補資糾紛而願意給錢云云。
    是被告所辯無非卸責之詞，不足採信。本件事證明確，被告
    犯行堪以認定，應予依法論科。
三、按強盜罪係以強暴、脅迫或他法，使人不能抗拒而取其財物
    或使其交付為構成要件，恐嚇罪係以威嚇手段，使人畏懼而
    交付所有物，其交付與否，被害人尚有意思之自由者，為構
    成要件，故以脅迫行為使人交付所有物，有時雖近似恐嚇，
    若被害人已喪失意思自由時，即已達於強盜之程度；又強盜
    罪之強暴、脅迫，祇須抑壓被害人之抗拒或使被害人身體上
    、精神上，處於不能抗拒之狀態為已足，其暴力縱未與被害
    人身體接觸，仍不能不謂有強暴、脅迫行為，又縱令被害人
    實際無抗拒行為，仍於強盜罪之成立，不生影響（最高法院
    21年上字第1115號、30年上字第3023號判例可資參照）。再
    者，是否「不能抗拒」，除應考量行為人所實施之不法手段
    是否足以抑制通常人之抗拒，使之喪失自由意思外，並應就
    被害人之年齡、性別、性格、體能及當時所處環境等因素，
    加以客觀之考察，以為判別標準（最高法院88年度臺上字第
    2132號判決要旨參照）。準此，刑法強盜罪認定被害人是否
    已達「致使不能抗拒」之標準，應以被告行為之強弱程度，
    綜合當時之具體事實，依客觀常態情狀以決之，即視該手段
    施用於相類似情狀下，是否足使一般人處於不能抗拒壓制程
    度而定，本件被告以類似真槍之槍枝（未扣案）在被害人庚○○、戊○○前出示，被害人庚○○、戊○○在精神遭一定
    程度之壓制下，恐人身遭受侵害，而不敢反抗，始依被告所
    言交付財物，業如前述，雖被告並未以上揭疑似槍枝直接接
    觸或壓制被害人庚○○、戊○○之身體部位，然以疑似槍枝
    之物品向被害人庚○○、戊○○出示，被害人庚○○、戊○○無法區辨槍枝真假之情形下，被告此舉客觀上仍屬以兇器
    抑制被害人反抗，使被害人喪失自由意志，至令被害人不能
    抗拒無訛。又該疑似槍枝因未扣案致無法送請鑑定機關鑑定
    有無殺傷力，尚難遽認有殺傷力，惟按強盜罪之脅迫行為，
    不論以言詞或動作，均屬之，如於強盜財物時，用手放入衣
    袋，裝作手槍，或拿出手槍作為施強暴、脅迫之工具，而使
    被害人得以聞見時，即屬已著手於強盜行為之實施（最高法
    院95年度台上字第686 號）。被告持向庚○○強盜之槍枝，
    證人庚○○及丙○○均認其為槍枝無訛，此經證人庚○○、
    丙○○證述綦詳，而被告持向戊○○強盜之槍枝，證人戊○○曾見被告將彈匣退出，其內尚置入子彈，亦經證人戊○○
    證述明確，縱使是一般仿真之玩具手槍，其槍管部分亦為鐵
    製材質，以之攻擊被害人，亦足以產生危險，是上開不詳槍
    枝客觀上對人之生命、身體具有相當程度之危險性，可供兇
    器使用，應屬兇器無訛。是核被告所為係犯刑法第330 條第
    1 項之加重強盜罪。其以恐嚇言語，使被害人心生畏怖而取
    得財物之所為，係犯刑法第346 條第1 項恐嚇取財既遂罪、
    第346 條第3 項、第1 項之恐嚇取財未遂罪（按被告行為後
    ，刑法於94年2 月2 日經總統令修正公佈，於95年7 月1日
    施行，被告行為時，刑法第346 條第1 項所定罰金刑提高10
    倍，行為後95年6 月14日修正公布刑法施行法增訂第1 條之
    1 條文，該條前段規定「中華民國94年1 月7 日刑法修正施
    行後，刑法分則編所定罰金之貨幣單位為新臺幣。94年1 月
    7 日刑法修正時，刑法分則編未修正之條文定有罰金者，自
    94年1 月7 日刑法修正施行後，就其所定數額提高為30 倍
    」，罰金本刑均同。而被告行為時刑法第33條第5 款規定罰
    金為（銀元）1 元以上，行為後，刑法第33條第5 款業於94
    年2 月2 日修正公佈為罰金刑為新臺幣1,000 元以上，以百
    元計算之，則就所科罰金刑之下限以舊法有利於被告）。公
    訴人認被告於94年12月19日至「巨蛋超商」內，持槍向湯馥
    索取7,000 元之行為係犯恐嚇取財罪，然未斟酌被告係持槍
    脅迫戊○○交付財物，所為係與加重強盜罪之要件相合，已
    如前述。是公訴人此部分主張尚有未合，惟其基本犯罪事實
    同一，本院自應予審理，並變更檢察官之起訴法條。被告先
    後2 次加重強盜及3 次恐嚇取財既遂、未遂之犯行，均時間
    緊接，犯罪構成要件亦均相同，顯各係基於概括犯意反覆為
    之，為連續犯，均應依刑法第56條之規定各以加重強盜既遂
    罪、恐嚇取財既遂罪一罪論，並均加重其刑（被告行為後業
    已刪除刑法第56條連續犯之規定，被告所犯數次加重強盜及
    恐嚇取財犯行，即應論以數罪分論併罰，此刪除雖非犯罪構
    成要件之變更，但顯已影響行為人刑罰之法律效果，自屬法
    律有變更，依新法第2 條第1 項規定，比較新、舊法結果，
    仍應適用較有利於被告之行為時法律即修正前刑法第56條論
    以連續犯）。而上開加重強盜罪與恐嚇取財既遂罪2 罪，犯
    意各別，行為互殊，應予分論併罰。被告前於91年間因違反
    毒品危害防制條例案件，經本院以91年度易字第4168號判處
    有期徒刑8 月確定，並於93年10月11日執行完畢出監之事實
    ，此有臺灣高等法院被告前案紀錄表1 份附卷可憑，其前受
    有期徒刑之執行完畢後，5 年內再犯本件有期徒刑以上之罪
    ，為累犯，應依刑法第47條之規定，遞加重其刑（被告行為
    時刑法第47條原規定「受有期徒刑之執行完畢，或受無期徒
    刑或有期徒刑一部之執行而赦免後，5 年內再犯有期徒刑以
    上之罪者，為累犯，加重本刑至二分之一」，新法第47條第
    1 項則規定「受徒刑之執行完畢，或一部之執行而赦免後，
    5 年以內故意再犯有期徒刑以上之罪者，為累犯，加重本刑
    至二分之一」，其立法理由為累犯以出於故意再犯者為限，
    並刪除依軍法受裁判者，不適用累犯之規定。被告有如事實
    欄所載前科，於5 年以內再故意犯本件有期徒刑以上之罪，
    不論依修正前之刑法第47條，或修正後之刑法第47條第1 項
    之規定，均構成累犯，對被告而言並無有利或不利之情形，
    自不生新舊法比較之問題，應逕依修正前之刑法第47條，論
    以累犯）。爰審酌被告之犯罪動機係因賭玩賭博性電子遊戲
    機台輸錢，竟藉詞懷疑店家詐賭而以脅迫手段及恐嚇方式向
    被害人所取財物，惡性非輕，且犯後否認犯行，未見悔意等
    一切情狀，分別量處如主文所示之刑，並定其應執行之刑（
    查被告行為後，刑法第51條第5 款修正數罪併罰定其應執行
    者為：「宣告多數有期徒刑者，於各刑中之最長期以上，各
    刑合併之刑期以下，定其刑期。但不得逾30年。」，與舊法
    規定之數罪併罰定其應執行者：「宣告多數有期徒刑者，於
    各刑中之最長期以上，各刑合併之刑期以下，定其刑期。但
    不得逾20年。」之規定相較，自以舊法規定之定應執行刑之
    上限為20年對行為人較為有利，此為影響行為人刑罰之法律
    效果，是被告行為後法律已有所變更，經比較新舊刑法第51
    條第5 款之規定，應依刑法第2 條第1 項前段之規定，適用
    被告行為時之舊法，而定其應執行之刑）。至於被告持以作
    案用之疑似手槍1 枝，既未扣案，難認有何殺傷力，且案發
    迄今已1 年餘，應已滅失，為免將來執行困難，爰不併予宣
    告沒收，附此敘明。
據上論斷，應依刑事訴訟法第299 條第1 項前段、第300 條，刑
法第2 條第1 項前段、（修正前）第56條、第330 條第1 項、第
346 條第1 項、（修正前）第47條、（修正前）第51條第5 款，
罰金罰鍰提高標準條例第1 條前段，判決如主文。
本案經檢察官乙○○到庭執行職務。
中　　華　　民　　國　　96　　年　　1 　　月　　30　　日
                  鳳山刑事第一庭審判長法　官  黃三友
                                      法  官  林永村
                                      法  官  林芳華
以上正本證明與原本無異。
如不服本判決，應於判決送達後10日內，向本院提出上訴狀。
中　　華　　民　　國　　96　　年　　1 　　月　　30　　日
                                      書記官  黃靖媛
附錄本案論罪科刑法條
刑法第328條第1項
意圖為自己或第三人不法之所有，以強暴、脅迫、藥劑、催眠術
或他法，至使不能抗拒，而取他人之物或使其交付者，為強盜罪
，處5 年以上有期徒刑。
刑法第346條
意圖為自己或第三人不法之所有，以恐嚇使人將本人或第三人之
物交付者，處6 月以上5 年以下有期徒刑，得併科1 千元以下罰
金。
以前項方法得財產上不法之利益，或使第三人得之者，亦同。
前2 項之未遂犯罰之。
